最高法院刑事判決　　　　　　　　一○○年度台非字第五二號
上　訴　人　最高法院檢察署檢察總長
被　　　告　林偉程
上列上訴人因被告違反毒品危害防制條例案件，對於台灣板橋地
方法院中華民國九十九年三月九日第一審確定判決（九十九年度
簡字第一五五八號，聲請簡易判決處刑案號：台灣板橋地方法院
檢察署九十八年度毒偵字第七九○九號），認為違法，提起非常
上訴，本院判決如下：
    主  文
上訴駁回。
    理  由
非常上訴理由稱：「一、按判決不適用法則或適用不當者，為違
背法令，刑事訴訟法第三百七十八條定有明文。又依法應於審判
期日調查之證據未予調查，致適用法令違誤而顯然於判決有影響
者，該項判決即屬違背法令，得提起非常上訴，復經司法院大法
官會議釋字第一八一號解釋在案。故事實審法院對於被告有無累
犯之事實，應否適用刑法第四十七條規定加重其刑，即屬法院認
定事實與適用法律之基礎事項，客觀上有調查之必要性，應依職
權加以調查；倘被告並非累犯，然事實審未詳加調查，致判決誤
用累犯之規定論處，即屬刑事訴訟法第三百七十九條第十款規定
之依法應於審判期日調查之證據而未予調查，其判決當然為違背
法令。又刑法上之累犯，依該法第四十七條規定，必須曾受徒刑
之執行完畢，或一部之執行而赦免後，五年以內再犯有期徒刑以
上之罪者，始足當之。另數罪併罰案件之執行完畢，係指數罪定
其應執行之刑，已將該應執行之刑執行完畢而言；若其中一罪之
有期徒刑先執行期滿，嗣依檢察官聲請，法院裁定定其數罪之應
執行之刑，則裁定前已先執行之罪，因嗣後合併他罪定應執行之
刑結果，檢察官所換發之執行指揮書，係執行應執行刑，其前已
執行之有期徒刑部分，僅應予扣除而不能認為已執行完畢（最高
法院八十四年度台非字第二八四號、九十五年度台非字第三二○
號判決參照）。二、經查被告林偉程前於民國九十八年五月間施
用毒品，經台灣板橋地方法院於同年七月二十三日，以九十八年
度簡字第五五四四號判決判處有期徒刑四月確定；另因於九十八
年間某日及同年七月二十日幫助詐欺，經台灣桃園地方法院（台
灣板橋地方法院之誤載）於九十九年六月二十五日，以九十九年
度簡字第一八二號判決判處有期徒刑二月，上開二罪因符合數罪
併罰，經台灣板橋地方法院於九十九年十一月四日，以九十九年
度聲字第五四六一號裁定，定其應執行之刑為有期徒刑五月確定
，並經台灣板橋地方法院檢察署檢察官九十九年度執更午字第三
七九九號執行指揮書指揮執行，扣除已執行完畢之有期徒刑四月
，所餘有期徒刑一月之刑期自九十九年六月四日至九十九年七月
三日，有全國刑案資料查註紀錄表及台灣板橋地方法院九十九年
度聲字第五四六一號裁定、台灣板橋地方法院檢察署檢察官九十
九年度執更午字第三七九九號執行指揮書等影本可稽，是被告雖
於九十八年九月二十三日就施用毒品罪部分已執行完畢，然該罪
既與上開詐欺罪符合數罪併罰，依上開說明，被告前已執行之有
期徒刑四月部分，即僅應予扣除而不能認為已執行完畢，從而於
上開二罪未全數執行完畢前，即難認上開詐欺罪業已執行完畢。
被告於九十八年十月二十一日所犯本案施用毒品之時間既在上開
符合數罪併罰之案件執行完畢前，應不構成累犯，原判決依累犯
予以論科，即有刑事訴訟法第三百七十九條第十款依法應於審判
期日調查之證據而未予調查及判決適用法則不當之違背法令（最
高法院九十五年度台非字第三二○號、九十八年度台非字第二六
○號、九十九年度台非字第二六號等判決參照）。三、案經確定
，且對被告不利，爰依刑事訴訟法第四百四十一條、第四百四十
三條提起非常上訴，以資糾正。」等語。
本院按：非常上訴應以原判決所確認之事實為基礎，以審查其適
用法律有無違背法令。又依法應於審判期日調查之證據，而未予
調查，致適用法令違誤，而顯然於判決有影響者，該項確定判決
，即屬判決違背法令，應有刑事訴訟法第四百四十七條第一項第
一款規定之適用，固經司法院釋字第一八一號著有解釋。惟所謂
依法應於審判期日調查之證據，係指事實審訴訟程序中已存在之
證據，在客觀上為法院認定事實及適用法律之基礎者而言，倘當
時不存在之證據，而為原審所不及調查或無從調查者，即非屬上
開應調查證據之範圍。從而在非常上訴程序中，不得依憑原審判
決以後始成立之新事實或新證據，資為非常上訴之理由。本件原
確定判決引用檢察官聲請簡易判決處刑書所確認之事實，係認被
告林偉程前於九十八年間，因施用毒品案件，經台灣板橋地方法
院以九十八年度簡字第五五四四號判決判處有期徒刑四月確定，
並於同年九月二十三日易科罰金執行完畢，有台灣高等法院被告
前案紀錄表一份在卷可稽。被告於受有期徒刑之執行完畢後五年
內之九十八年十月二十一日，又施用第二級毒品甲基安非他命一
次，故意再犯本件有期徒刑以上之罪，為累犯，爰依刑法第四十
七條第一項規定，加重其刑。依其確認之事實及所憑之證據，適
用法律並無違誤。非常上訴意旨雖以：「被告除犯前開施用毒品
罪，經台灣板橋地方法院以九十八年度簡字第五五四四號判決判
處有期徒刑四月確定外，另於九十八年間某日及同年七月二十日
犯詐欺罪，經同上法院以九十九年度簡字第一八二號判決判處有
期徒刑二月，上開二罪因符合數罪併罰，經同上法院以九十九年
度聲字第五四六一號裁定，定應執行有期徒刑五月確定，並經台
灣板橋地方法院檢察署檢察官以九十九年度執更午字第三七九九
號執行指揮書指揮執行，於扣除前開施用毒品罪已執行完畢之有
期徒刑四月，所餘刑期，應自九十九年六月四日起算，至同年七
月三日始執行期滿，本件即不能論以累犯，原審未予查明，有調
查未盡，致適用法令違誤之違法」等語。惟被告所犯前開詐欺罪
，係經台灣板橋地方法院於「九十九年六月二十五日」，以九十
九年度簡字第一八二號簡易判決判處有期徒刑二月，並於同年十
月十二日確定，嗣台灣板橋地方法院因檢察官聲請，以被告所犯
前開施用毒品及詐欺二罪符合數罪併罰，而於「九十九年十一月
四日」，以九十九年度聲字第五四六一號裁定定其應執行有期徒
刑五月確定，有全國刑案資料查註紀錄表、前開台灣板橋地方法
院裁定及台灣板橋地方法院檢察署檢察官九十九年度執更午字第
三七九九號執行指揮書等件影本附卷足憑。是台灣板橋地方法院
對前開被告所犯詐欺罪之判決及定應執行刑之裁定，均係在原審
於「九十九年三月九日」判決以後始發生之新事實、新證據。此
乃原審裁判時不存在之資料，自不及調查，且無從調查，即非屬
刑事訴訟法第三百七十九條第十款所規定應調查證據之範圍。本
件非常上訴，依憑原審判決以後始成立之新事實、新證據，據以
指摘原確定判決未就當時「不存在之事實及證據」為調查，並無
理由，應予駁回。
據上論結，應依刑事訴訟法第四百四十六條，判決如主文。
中    華    民    國  一○○  年    三    月   十七   日
                      最高法院刑事第四庭
                          審判長法官  謝  俊  雄  
                                法官  陳  世  雄  
                                法官  魏  新  和  
                                法官  徐  文  亮  
                                法官  吳  信  銘  
本件正本證明與原本無異
                                      書  記  官  
中    華    民    國  一○○  年    三    月  二十二  日
                                                      V